【裁判字號】    98,聲,1687
【裁判日期】    980421
【裁判案由】    聲明異議
【裁判全文】
臺灣板橋地方法院刑事裁定              98年度聲字第1687號
聲  明  人  乙○○
即受刑人
上列聲明人因受刑人賭博案件，不服臺灣板橋地方法院檢察署檢
察官之執行指揮命令（98年度執字第3324號）聲明異議，本院裁
定如下：
    主  文
異議之聲明駁回。
    理  由
一、聲明異議意旨略以：
（一）受刑人乙○○所犯賭博案件，業經鈞院以97年度簡字第81
      12號判處有期徒刑6 月在案，並諭知易科罰金之折算標準
      ，顯見鈞院係認乙○○所犯非重而科以得易科罰金之刑。
      惟執行檢察官卻認乙○○本案不適合易科罰金而改以入監
      服刑之處分。然查受刑人乙○○自板橋地檢署檢察官偵查
      時起即全力配合而無所掩飾，俾助偵查機關查明相關公務
      人員貪贓不法之情。其後於鈞院97年度矚訴字第1 號貪污
      案件審理中更數次奉傳到庭據實說明證述在案，由此足徵
      受刑人乙○○犯後態度甚佳，悔悟之心彰彰甚明，並無不
      執行所宣告之刑難收矯正之效，或難以維持法秩序之情。
（二）本件於97年9 月17日行準備程序前，辯護人即與公訴檢察
      官就認罪協商為討論，公訴檢察官表示鑑於該署內規，行
      認罪協商之案件尚需上呈簽呈之程序，恐需費時多日，於
      準備程序時亦表同旨，嗣經受命法官表示，基於訴訟經濟
      起見，受刑人乙○○已經認罪，是否同意行簡易判決程序
      而對渠等科以得易科罰金之刑，經兩造表示同意後而為判
      決。由此足徵受命法官、公訴檢察官階未認受刑人乙○○
      之犯行應達接受自由刑之程序。
（三）縱上，受刑人乙○○犯行實屬輕微，犯後並溽力幫助司法
      機關釐清案情，俾繩不法，且其素行亦稱良好，並無重大
      犯罪紀錄，是如能准為易科罰金，家人即能對本人行為就
      近予以監督、導正，並能給予親情之關懷以為感化，如此
      效果定比監禁、隔離更富教化矯正實益，為此請求撤銷臺
      灣板橋地方法院檢察署檢察官就98年度執字第3324號執行
      案件所為不准受刑人乙○○易科罰金執行之指揮，並賜准
      予易科罰金，以維受刑人合法權益等語。
二、按受刑人或其法定代理人或配偶以檢察官執行之指揮為不當
    者，得向諭知該裁判之法院聲明異議，刑事訴訟法第484 條
    定有明文。次按刑法第41條第1 項規定：「犯最重本刑為 5
    年以下有期徒刑以下之刑之罪，而受6 個月以下有期徒刑或
    拘役之宣告者，得以新臺幣1 千元、2 千元或3 千元折算 1
    日，易科罰金。但確因不執行所宣告之刑，難收矯正之效，
    或難以維持法秩序者，不在此限。」準此，有期徒刑或拘役
    得易科罰金之案件，法院所諭知者，僅係如易科罰金之折算
    標準而已，至於是否准予易科罰金，係賦予執行檢察官視個
    案具體情形，依前開法律規定得予裁量之權能，亦即執行檢
    察官得考量受刑人如不接受有期徒刑或拘役之執行，是否難
    收矯正之效，或難以維持法秩序，以作為其裁量是否准予易
    科罰金之憑據，非謂確定判決有易科罰金之諭知，執行檢察
    官即一概須准許易科罰金。
三、經查：
（一）本件受刑人因賭博案件，於97年10月9 日，經本院以97年
      度簡字第8112號刑事簡易判決判處有期徒刑6 月，如易科
      罰金，以新臺幣1 千元折算1 日，於97年11月17日判決確
      定在案。嗣受刑人於98年3 月31日，經臺灣板橋地方法院
      檢察署檢察官通知到案執行時，聲請易科罰金，惟經檢察
      官以：受刑人於92年間曾犯賭博罪，經易科罰金2 月執畢
      ，猶不思悔改，又再犯本案，且本案受刑人等共犯長期經
      營規模龐大之百家樂賭博場所，敗壞社會善良風俗，莫此
      為甚，非執行徒刑難收矯正之效及難以維持法秩序，而依
      刑法第41條第1 項但書之規定，駁回受刑人易科罰金之聲
      請，業據本院依職權調閱該署98年度執字第3324號執行卷
      宗核閱屬實，核先敘明。
（二）本件受刑人前因賭博案件，經本院92年度簡字第2605號判
      處有期徒刑2 月確定，並於93年2 月18日易科罰金執行完
      畢等情，有臺灣高等法院被告前案紀錄表及上開判決網路
      列印本各1 件在卷可憑，又再犯本案。且基於共犯營利賭
      博之犯意聯絡，長期在桃園縣、臺北縣各地經營規模龐大
      之百家樂賭場，負責尋找賭場用屋、購置設備、裝潢、監
      控賭場營業情形等事宜，對於社會善良風俗危害非輕，是
      執行檢察官以上開理由認為本案所處之有期徒刑，如准予
      易科罰金，難收矯正之效，且難以維持法秩序，洵屬有據
      。
（三）至於聲明異議意旨雖執上開情事，請求撤銷檢察官不准易
      科罰金執行指揮之處分，同時並准予易科罰金云云。惟受
      刑人於犯後是否坦承犯行、有無悔悟之心、素行是否良好
      ，是否配合調查審理等情，乃刑法第57條法院科刑時應審
      酌之各項情狀，尚非執行時檢察官應否准予易科罰金之審
      酌標準。又案件是否行認罪協商程序或改依簡易判決處刑
      ，亦與執行時就得易科罰金之案件是否准予易科罰金無涉
      。換言之，不論是依何種訴訟程序而為判決，法院就犯最
      重本刑為5 年以下有期徒刑以下之刑之罪，而受6 個月以
      下有期徒刑或拘役之宣告者，即應於判決主文諭知如易科
      罰金之折算標準，此與檢察官於執行時是否准許易科罰金
      乃屬二事，非謂確定判決有易科罰金之諭知，執行檢察官
      即一概須准許易科罰金。
（四）綜上所述，本件臺灣板橋地方法院檢察署檢察官未准予受
      刑人易科罰金之執行指揮並無違法或不當，本件聲明異議
      為無理由，應予駁回。
四、又刑事訴訟法第56條規定：「前條之規定（按即同法第55條
    關於被告得陳明送達代收人之規定），於在監獄或看守所之
    人，不適用之。送達於在監獄或看守所之人，應囑託該監所
    長官為之。」足認送達於在監獄之人，應囑託該監所長官為
    之。聲明人於聲明異議狀雖記載送達代收人為甲○○（住臺
    北市○○○路○ 段28號5 樓），惟聲明人目前既在臺灣臺北
    監獄臺北分監執行中，對於聲明人之送達自應囑託該監所長
    官為之，聲明人於聲明異議狀雖陳明送達代收人，核與法律
    規定不符，本院自應仍囑託臺灣臺北監獄臺北分監為送達，
    併此敘明。
據上論斷，應依刑事訴訟法第486 條，裁定如主文。
中    華    民    國    98    年    4     月    21    日
                  刑事第十五庭  法  官  李君豪
以上正本證明與原本無異。
如不服裁定，應於收受送達後5 日內提出抗告狀。
                                書記官  金和國
中    華    民    國    98    年    4     月    21    日


司法院資訊處製作；財團法人民間司法改革基金會備份。
